臺灣臺南地方法院刑事判決　　　　　　　96年度交訴字第15號
公　訴　人　臺灣臺南地方法院檢察署檢察官
被　　　告　甲○○
　　　　　　丙○○
　　　　　　　　　　　樓
上列被告因過失致死件，經檢察官提起公訴（95年度偵字第1389
1號），被告於準備程序進行中就被訴事實為有罪之陳述，經本
院合議庭裁定由受命法官獨任進行簡式審判程序後，判決如下：
    主  文
甲○○、丙○○從事業務之人，因業務上之過失致人於死，甲○
○處有期徒刑壹年肆月，減為有期徒刑捌月；丙○○處有期徒刑
壹年貳月，減為有期徒刑柒月。
    事  實
一、甲○○以駕駛大貨車為業，丙○○以駕駛小貨車送貨為業，
    均係從事駕駛業務之人。丙○○於民國九十五年六月十五日
    十四時許，駕駛車牌號碼ＵＫ－七四八六號自用小貨車，沿
    臺南市○○路由南向北行駛至公園路三一七號前，欲至對向
    之老地方餐廳下貨，該餐廳左右側已分別停有三二六七－Ｊ
    Ｌ及Ｙ六－０四九一號自小客車，原應注意依道路交通規則
    停車，而依當時情形又無不能注意之情事，竟疏於注意，為
    一時方便而貿然將車逆行駛停於上揭二部自小客車間南向車
    道，並占用部分快車道，適有蔣月燕駕駛車牌號碼Ｈ五五─
    二二七號重型機車，沿公園路由北向南行駛至該處，為閃避
    丙○○逆向停置之小貨車，不得已而偏入快車道行駛，適有
    甲○○駕駛車牌號碼ＺＸ－００九號自用大貨車，由蔣月燕
    之同向後方駛來，欲超越蔣月燕之機車，亦疏未注意保持安
    全間隔，竟擦撞蔣月燕之機車，致蔣月燕倒地，並遭甲○○
    駕駛之大貨車右後輪碾壓，造成骨盆腔腹胸背腰頸部碾壓傷
    合併開放性骨折之多發性損傷，當場死亡。丙○○、甲○○
    並於車禍發生後警方尚不知何人為犯罪者前，對於據報到場
    處理交通事故之警員陳玉祥表明係肇事者並接受裁判。
二、案經臺灣臺南地方法院檢察署檢察官相驗後偵查起訴。
    理  由
一、上揭事實，業據被告甲○○、丙○○於警詢、偵查及本院審
    理中坦承不諱，核與被害人蔣月燕之配偶乙○○指訴情節大
    致相符。此外，並有道路交通事故現場圖、道路交通事故調
    查報告表（一）（二）、檢察官勘驗筆錄、相驗屍體證明書
    、驗斷書各一紙及警察蒐證照片七十五張附卷可資佐證。再
    者，按汽車超車時前行車減速靠邊或以手勢或右方向燈表示
    允讓後，後行車始得超越。超越時應顯示左方向燈並於前車
    左側保持半公尺上之間隔超過，行至安全距離後，再顯示右
    方向燈駛入原行路線；快車道不得臨時停車；汽車停車時，
    顯有妨礙其他人、車通行處所，不得停車；又汽車停車時，
    應依車輛順行方向緊靠道路右側，其右側前後輪胎外側距離
    緣石或路面邊緣不得逾四十公分，道路交通安全規則第一百
    零一條第一項第五款、第一百十一條第一項第一款、第一百
    十二條第一項第九款、第二項分別定有明文，被告二人駕車
    自應注意上述道路交通安全規定。又依附卷之交通事故調查
    報告表所載，本件肇事時、地之天候、路況、光線皆良好，
    則肇事彼時，被告二人並無不能注意之情事，竟疏未注意及
    此，因被告丙○○上揭違規停車，及被告甲○○超車未保持
    安全間隔而撞擊被害人之疏失，致被害人骨盆腔腹胸背腰頸
    部碾壓傷合併開放性骨折之多發性損傷而死亡，其顯有應注
    意能注意而不注意之過失責任，且被告二人之過失與被害人
    之死亡結果間，復具有相當因果關係。再者，本件送臺灣省
    臺南區車輛行車事故鑑定委員會及台灣省車輛行車事故覆議
    鑑定委員鑑定結果認被告甲○○駕駛大貨車，超越未保持安
    全間隔，為肇事主因；被告丙○○違規快車道停車，妨害交
    通，肇事次因；被害人無肇事因素，有各該鑑定意見書及函
    文一份附卷可佐（見相驗卷第一一一頁、本院卷第四十八頁
    ），與上揭就被告二人過失責任之認定並無齟齬，自可供本
    院參考。綜上，被告二人自白核與事實相符，事證明確，其
    犯行應足認定。
二、被告二人行為後，刑法業於九十四年一月七日修正公布，並
    於九十五年七月一日施行，修正前刑法第六十二條前段規定
    ：「對於未發覺之罪自首而受裁判者，減輕其刑」，屬於必
    減之規定，較諸現行刑法第六十二條前段：「對於未發覺之
    罪自首而受裁判者，得減輕其刑」之規定，係由法院斟酌裁
    量是否對於自首之行為人予以減刑，自以修正前自首規定有
    利於被告，應依刑法第二條第一項本文規定，適用修正前刑
    法第六十二條前段之規定。
三、修正後刑法施行前，刑法分則編有關罰金刑之貨幣單位係銀
    元；且依刑法分則編應處罰金者，應適用罰金罰鍰提高標準
    條例第一條、第四條之規定，亦即應按各該具體條文制定或
    修正之時間先後，定其提高之倍數。惟被告行為後，刑法施
    行法增訂第一條之一，於九十五年六月十四日經總統公布，
    並自同年七月一日起施行；該條規定：「中華民國九十四年
    一月七日刑法修正施行後，刑法分則編所定罰金之貨幣單位
    為新臺幣。九十四年一月七日刑法修正時，刑法分則編未修
    正之條文定有罰金者，自九十四年一月七日刑法修正施行後
    ，就其所定數額提高為三十倍。但七十二年六月二十六日至
    九十四年一月七日新增或修正之條文，就其所定數額提高為
    三倍」。亦即自九十五年七月一日起，刑法分則編所定罰金
    之貨幣單位，由銀元改為新臺幣。惟刑法施行法第一條之一
    係替代罰金罰鍰提高標準條例部分條文，與經換算後，該條
    例所定之罰金額度相同，僅係貨幣單位由銀元改為新臺幣，
    不發生有利、不利之問題，亦非法律變更刑度之條文，無比
    較新舊法之問題，併予敘明。
四、核被告甲○○、丙○○所為，係犯刑法第二百七十六條第二
    項之業務過失致人於死罪。被告二人肇事後於警方尚不知何
    人犯罪前，即主動向前往處理之員警陳玉祥坦承過失致死之
    犯行，並接受裁判等情，有台南市○○○道路交通事故肇事
    人自首情形紀錄表二紙在卷可稽（見相驗卷第十八、十九頁
    ），依修正前刑法第六十二條前段之規定，均減輕其刑。爰
    審酌爰審酌本件交通事故係因被告甲○○有肇事主因，被告
    丙○○有肇事次因而一時疏忽釀禍致人於死，除被害人橫死
    之慘痛外，其家屬與之天人永隔誠為至悲，均尚未與被害人
    家屬達成民事和解、及被告二人犯罪後坦承犯行顯有悔悟等
    一切情狀，各量處如主文所示之刑，並依中華民國九十六年
    罪犯減刑條例第二條第一項第三款規定，減其刑期二分之一
    。
據上論斷，應依刑事訴訟法第二百九十九條第一項前段、第二百
七十三條之一第一項，中華民國九十六年罪犯減刑條例第二條第
一項第三款、第七條，刑法第二條第一項前段、第二百七十六條
第二項、修正前刑法第六十二條前段，刑法施行法第一條之一，
判決如主文。
本案經檢察官丁○○到庭執行職務
中　　華　　民　　國　　96　　年　　10 　月　　11 　日
　　　　　　　　　    交通法庭  法　官　鍾邦久
以上正本證明與原本無異。
如不服本判決應於收受本判後10日內向本院提出上訴書狀，並應
敘述具體理由。如未敘述上訴理由者，應於上訴期間屆滿後20日
內向本院補提理由書狀（均須按他造當事人之人數附繕本）「切
勿逕送上級法院」。
　　　　　　　　　　　　　　　　書記官　陳慧玲
中　　華　　民　　國　　96　　年　　10 　月　　11 　日
附錄本件論罪科刑依據之法條：
中華民國刑法第276條第2項（業務過失致死罪）
因過失致人於死者，處 2 年以下有期徒刑、拘役或 2 千元以下
罰金。
從事業務之人，因業務上之過失犯前項之罪者，處 5 年以下有期
徒刑或拘役，得併科 3 千元以下罰金。
